【裁判字號】    91,簡上,212
【裁判日期】    920909
【裁判案由】    毒品危害防制條例
【裁判全文】
臺灣板橋地方法院刑事判決                        九十一年度簡上字第二一二號
    公  訴  人  臺灣板橋地方法院檢察署檢察官
    上  訴  人
    即  被  告  甲○○
右列被告因違反毒品危害防制條例案件，不服本院九十一年度重簡字第七一六號中華
民國九十一年六月二十六日第一審判決〔聲請簡易判決處刑書案號：九十一年度偵字
第五八三三號〕，提起上訴，本院管轄之第二審合議庭判決如左：
    主  文
原判決撤銷。
甲○○持有第貳級毒品，處有期徒刑肆月，如易科罰金，以參佰元折算壹日。
扣案如附表所示第貳級毒品安非他命〔驗餘淨重合計壹玖點肆陸公克〕沒收銷燬之。
    事  實
壹、甲○○前於民國〔下同〕八十三年間，因違反修正前肅清煙毒條例案件〔臺灣板
    橋地方法院檢察署八十三年度偵字第一八七九八號〕，經本院判處有期徒刑伍年
    陸月，確定後入監服刑，嗣於八十六年一月十七日，因縮短刑期假釋出監〔假釋
    縮刑期滿日為九十年一月十七日〕，未見悔悟，自八十九年九月十四日下午五時
    『前』之某不詳時點起，持有附表所示之第貳級毒品安非他命參包，合計淨重壹
    玖點伍參公克〔聲請簡易判決處刑書載為淨重貳拾公克〕，嗣於八十九年九月十
    四日下午五時許，在臺北縣蘆洲市○○路一二０巷七弄六號前，為警查獲，並扣
    得右開第貳級毒品〔驗餘淨重合計壹玖點肆陸公克〕。
貳、案經臺北縣政府警察局蘆洲分局報告臺灣板橋地方法院檢察署檢察官偵查後，聲
    請以簡易判決處刑。
    理  由
壹、訊據上訴人甲○○，上訴及答辯意旨略以：〔一〕上訴人持有右開毒品，係供伊
    〔甲○○〕自己施用。伊於八十三年間，即有吸食安非他命前科，並未完全戒除
    ，偶有吸食，公訴人雖於九十年十二月二十五日通知上訴人到案，並採取尿液檢
    體，送驗後雖未驗出安非他命反應，惟採取尿液檢體之「九十年十二月二十五日
    ，與案發日即「八十九年九月十四日」，相距壹年有餘，執右開檢驗報告，不能
    證明被告於八十九年九月間『未』施用安非他命。〔二〕案發之際，上訴人仍係
    假釋犯身份，若受有期徒刑之宣告，假釋將被告撤銷，被若鈞院為不利於上訴人
    之認定，請從輕量刑等。查：
    一、右揭事實，業據上訴人即被告自陳「〔右開毒品〕在我的手提包內〔查獲〕
        」、「〔目前〕沒有〔吸食安非他命〕」〔參見偵卷第六頁正面、第八頁正
        面，本院九十一年九月十四日訊問筆錄同旨〕，核與證人乙○○證述扣案毒
        品為上訴人所有等情，互核相符，復有扣案如附表所示毒品暨臺灣檢驗科技
        股份有限公司濫用尿液檢驗報告書〔附偵卷第三四頁〕、內政部警政署刑事
        警察局九十一年十一月二十八日刑鑑字第０九一０二七六三五０號鑑驗通知
        書〔附本院卷〕等足資佐證。且查：
        〔一〕右開毒品，於案發之際係自上訴人之手提包內起獲，業據上訴人自白
              不諱，復有右揭事證足佐。無論右開安非他命為上訴人所有抑或蔡隆
              華所有，既置於上訴人之手提包內，上訴人即係右開安非他命之持有
              人。
        〔二〕上訴人先則供述於案發之際『未』施用安非他命，其後則堅詞謂扣案
              安非他命係供其自己施用，所供情節前後非一。但上訴人到案後，經
              警採集之尿液檢體，送驗後確無安非他命反應，此有前引臺灣檢驗科
              技股份有限公司濫用尿液檢驗報告書〔附偵卷第三四頁〕足佐，顯無
              施用第貳級毒品之情事，凡此，堪認上訴人前供述『未』施用安非他
              命壹節與事實相符，其後改稱於案發之際施用第貳級毒品部份，則不
              能認與事實相符；上訴人雖爭執主張員警採集其尿液檢體之時間〔九
              十年十二月二十五日〕，距案發日期壹年有餘，不能執之謂上訴人於
              案發之際『未施用毒品』云云。惟查，扣案如事實欄所示毒品，固同
              時適於供認定「持有第貳級毒品」、「施用第貳級毒品」之依據，但
              辨別行為人所為究該當於「持有第貳級毒品」或「施用第貳級毒品」
              罪，非僅懸於上訴人一己之主張，仍應調查其他積極確切之事證以查
              何者與事實相符。雖其尿液檢體於「九十年十二月二十五日」始經警
              採集，但此係上訴人於「八十九年九月十四日」經警查獲之際「趁機
              逃脫」而於「九十年十二月二十五日」始到案致之，此有刑事案件報
              告書、被告之警訊筆錄足參，非得據貳者相距壹年有餘壹端否認右開
              尿液檢驗報告之證據能力暨證明力。又據本案言詞辯論終結時之全盤
              事證酌之，查無何項積極確切之事證足認上訴人其後改稱『於案發之
              際施用第貳級毒品』壹節與事實相符，即難遽信。
    二、本件事證明確，上訴人之右開犯行，堪予認定。
貳、核上訴人所為，係犯修正前毒品危害防制條例第十一條第二項之持有第貳級毒品
    罪。原審以被告犯行明確，論處被告持有第貳級毒品安非他命罪、刑，固非無見
    ，惟〔一〕事實欄所示第貳級毒品安非他命，扣案之際淨重合計為壹玖點伍參公
    克，原審認定為『貳拾公克』。〔二〕附表「取樣鑑驗」欄所示安非他命，合計
    零點零柒公克，業據內政部警政署刑事警察局於鑑驗時取樣用罄，此有前引鑑驗
    通知書在卷足參，顯已滅失，原審就此部份諭知沒收銷燬，容有未洽。上訴人執
    前情提起上訴，固非有理由，惟原審判決既有可議，即應由本院合議庭將原審判
    決撤銷，自為判決。爰審酌被告犯罪之動機、目的、手段、所致之危害、所持有
    之安非他命淨重達合計達壹玖點伍參公克，暨其犯罪後態度等一切情狀，量處如
    主文所示之刑，並諭知易科罰金之折算標準。扣案如附表所示安非他命〔驗餘淨
    重合計壹玖點肆陸公克〕，依法諭知沒收銷燬之。至鑑驗機關取樣鑑樣之安非他
    命淨重合計零點零柒公克，於鑑驗時用罄，顯已滅失，爰不為沒收之諭知。
參、毒品危害防制條例業經總統於九十二年七月九日以華總一義字第０九二００一二
    一九三０號令修正公布，並定自公布後六個月施行。爰依修正前即現行毒品危害
    防制條例有關規定將本案審結之；又被告於行為後，刑法第四十一條己於九十年
    一月四日修正，同年月十日經  總統公布施行之，修正後之刑法第四十一條規定
    「犯最重本刑為五年以下有期徒刑以下之刑之罪，而受六個月以下有期徒刑或拘
    役之宣告，因身體、教育、職業、家庭之關係或其他正當事由，執行顯有困難者
    ，得以一元以上三元以下折算一日，易科罰金。但確因不執行所宣告之刑，難收
    矯正之效，或難以維持法秩序者，不在此限。」「併合處罰之數罪，均有前項情
    形，其應執行之刑逾六月者，亦同。」。持與修正前刑法第四十一條規定「犯最
    重本刑為三年以下有期徒刑以下之刑之罪，而受六個月以下有期徒刑或拘役之宣
    告，因身體、教育、職業、家庭之關係，執行顯有困難者，得以一元以上三元以
    下折算一日，易科罰金。」比較，雖修正後之規定將可諭知易罰金之罪由犯最重
    本刑為三年以下有期徒刑以下之刑之罪擴大至犯最重本刑為五年以下有期徒刑以
    下之刑之罪。惟修正前原無現行刑法第四十一條第一項但書「但確因不執行所宣
    告之刑，難收矯正之效，或難以維持法秩序者，不在此限。」之規定，就法定刑
    為參年以下有期徒刑而受陸月以下有期徒刑宣告之被告言之，以修正前之規定無
    上項但書限制，顯較有利於被告，即應適用修正前之規定。
據上論斷，應依刑事訴訟法第四百五十五條之一第三項、第三百六十九條第一項前段
、第三百六十四條、第二百九十九條第一項前段，修正前毒品危害防制條例第十一條
第二項、第十八條第一項，刑法第十一條前段、第二條第一項但書，修正前刑法第四
十一條，罰金罰鍰提高標準條第二條，判決如主文。
本案經檢察官林俊峰到庭執行職務。
中      華      民      國      九十二      年      九      月    九    日
                                  臺灣板橋地方法院刑事第五庭
                                          審判長法  官  邱靜琪
                                                法  官  趙義德
                                                法  官  陳福來
右正本證明與原本無異。
不得上訴。
                                                書記官  林兆嘉
中      華      民      國      九十二      年      九      月    十    日
附表：
┌──┬────┬──┬──┬──┬──┬──┬────────────┐
│編號│品    名│數量│毛重│淨重│取樣│驗餘│備                    註│
│    │        │    │公克│公克│鑑驗│淨重│                        │
│    │        │    │    │    │公克│公克│                        │
├──┼────┼──┼──┼──┼──┼──┼────────────┤
│一  │安非他命│壹包│8.03│7.40│0.05│7.35│參見內政部警政署刑事警察│
├──┼────┼──┼──┼──┼──┼──┤局九十一年十一月二十八日│
│二  │安非他命│壹包│6.54│6.20│0.01│6.19│刑鑑字第０九一０二七六三│
├──┼────┼──┼──┼──┼──┼──┤五０號鑑驗通知書〔附本院│
│三  │安非他命│壹包│6.30│5.93│0.01│5.92│卷〕。                  │
└──┴────┴──┴──┴──┴──┴──┴────────────┘
附錄本案論罪科刑參考法條：
毒品危害防制條例第十一條：
持有第一級毒品者，處三年以下有期徒刑、拘役或新台幣五萬元以下罰金。
持有第二級毒品者，處二年以下有期徒刑、拘役或新台幣三萬元以下罰金。
持有專供製造或施用毒品之器具者，處一年以下有期徒刑、拘役或新台幣一萬元以下
罰金。


司法院資訊處製作；財團法人民間司法改革基金會備份。
